【裁判字號】    95,訴,125
【裁判日期】    950526
【裁判案由】    毒品危害防制條例
【裁判全文】
臺灣基隆地方法院刑事判決               95年度訴字第125號
公  訴  人  臺灣基隆地方法院檢察署檢察官
被      告  乙○○
                    （現羈押在臺灣基隆看守所）
上列被告因毒品危害防制條例案件，經檢察官提起公訴（95年度
毒偵字第64號），被告並為有罪陳述，本院合議庭乃裁定由受命
法官獨任以簡式審判程序進行審理，並判決如下：
    主  文
乙○○連續施用第一級毒品，累犯，處有期徒刑拾月。扣案之第
一級毒品海洛因壹包（驗餘後淨重零點壹玖公克），併同無法與
之完全析離之外包裝壹只均沒收銷燬。
    事  實
一、乙○○前因竊盜及違反麻醉藥品管理條例案件，經臺灣新竹
    地方法院於民國85年3 月22日，以85年度易字第801 號判處
    有期徒刑五月、四月，應執行有期徒刑七月，緩刑四年確定
    。乃於緩刑期間，又因二度犯施用毒品案件，經觀察、勒戒
    後，認均無繼續施用毒品之傾向，先於88年8 月31日經釋放
    出所，並由臺灣基隆地方法院檢察署檢察官於88年8 月21日
    ，以88年度偵緝字第341 號為不起訴處分確定；再於90年10
    月15日經釋放出所，並由臺灣新竹地方法院檢察署檢察官於
    90年10月19日，以90年度毒偵字第1491號為不起訴處分確定
    。且其上開緩刑並經撤銷，於90年4 月14日入監執行，俟90
    年11月28日，始因縮刑期滿而執行完畢（其間，乙○○並曾
    自90年9 月25日起，改入勒戒所執行前揭觀察、勒戒，再自
    90年10月25日起，改入監所續執行其未了徒刑）。詎乙○○
    又因第三度施用毒品案件，經本院於92年4 月30日，以91年
    度訴字第646 號判處有期徒刑八月確定（此部分所涉強制戒
    治，則因毒品危害防制條例於93年1 月9 日修正施行而未完
    成），於93年11月5 日入監執行，甫於94年7 月4 日縮刑期
    滿執行完畢。
二、乙○○猶不思戒除毒癮，於初犯施用毒品案件以後之五年以
    內，復基於施用第一級毒品海洛因之概括犯意，自94年11月
    25日晚間6 時起，至95年5 月16日上午11時止，在基隆市○
    ○街4 巷75-2號其住處，以將海洛因置入注射針筒內摻水稀
    釋後再予施打之方式，連續施用第一級毒品海洛因多次，平
    均1 天施用1 次。嗣為警於94年12月15日下午5 時10分許，
    在基隆市○○路、仁三路路口盤查查獲，並扣得乙○○所有
    之海洛因1 包（驗餘後淨重0.19公克），經採其尿液送驗，
    結果呈嗎啡（海洛因代謝後尿液檢出成份）陽性反應，始知
    上情。
三、案經基隆市警察局第一分局移送臺灣基隆地方法院檢察署檢
    察官偵查起訴。
    理  由
壹、程序事項
    本案被告乙○○所犯者非為死刑、無期徒刑、最輕本刑為三
    年以上有期徒刑之罪或高等法院管轄之第一審案件，其於準
    備程序進行中，先就被訴事實為有罪之陳述，經告知其簡式
    審判程序之旨，並聽取公訴人、被告之意見後，本院業已依
    刑事訴訟法第二百七十三條之一第一項規定，裁定由受命法
    官獨任以簡式審判程序進行本案之審理。
貳、實體事項
一、前揭事實業據被告乙○○於本院審理時坦承不諱，並有被告
    所有之第一級毒品海洛因1 包（驗餘後淨重0.19公克）扣案
    暨法務部調查局95年2 月23日調科壹字第320003482 號鑑定
    通知書1 紙在卷可佐。又被告為警查獲後所採集之尿液檢體
    ，經基隆市警察局第一分局送請昭信科技顧問股份有限公司
    以氣相層析質譜儀法為確認檢驗之結果，呈嗎啡（海洛因代
    謝後尿液檢出成份）陽性反應，此亦有昭信科技顧問股份有
    限公司95年1 月13日濫用藥物尿液檢體檢驗報告暨基隆市警
    察局第一分局偵辦毒品案件尿液檢體對照表各1 件在卷可考
    ；參之以酵素免疫分析或薄層定性分析等方式為初步篩檢者
    ，檢驗結果雖有相當程度偽陽性之可能，然以氣（液）相層
    析、質譜分析之儀器為交叉確認者，檢驗結果出現偽陽性之
    機率則極低，因而具有公信力，核足為對涉嫌人不利之認定
    ；兼以一般人注射海洛因經體內吸收代謝約30分鐘以後，乃
    轉換以嗎啡為主要成份（主要型態），陸續隨尿液排出體外
    ，並以最初6 至12小時之排泄量最多。若以日計，約有80%
    之毒品代謝物（嗎啡），可在注射後24小時以內隨尿液排出
    體外，至其他剩餘劑量則可在數日內分別隨尿液排出體外。
    此並曾經法務部調查局以90年4 月12日陸(一)字第90133335
    號函釋在案。勾稽以觀，足見被告於本院審理時之任意性自
    白，與事實相符，堪可採信。又被告曾有如前所述之施用毒
    品紀錄，有臺灣高等法院被告前案紀錄表、前揭不起訴處分
    書，刑事判決書附卷可考。綜上所陳，本案事證明確，被告
    於初犯施用毒品案件以後之五年以內，再犯施用毒品之犯行
    ，堪可認定。
二、論罪科刑：
  (一)查海洛因、安非他命類分別係毒品危害防制條例所列管之第
    一級、第二級毒品，此為該條例第二條第二項第一款、第二
    款所明定。按犯毒品危害防制條例第十條之罪（施用毒品罪
    ）者，檢察官應聲請法院裁定，令被告入勒戒處所觀察、勒
    戒，經勒戒處所陳報，認受觀察、勒戒人無繼續施用毒品傾
    向者，應即釋放，並為不起訴之處分；認有繼續施用毒品傾
    向者，即應聲請法院裁定令入戒治處所強制戒治，俟強制戒
    治期滿釋放，再為不起訴之處分。惟依上揭規定觀察勒戒或
    強制戒治執行完畢釋放後，五年內再犯毒品危害防制條例第
    十條之罪（施用毒品罪）者，檢察官即應依法追訴，毒品危
    害防制條例第二十條第一項、第二項、第二十三條第二項分
    別定有明文。
  (二)核被告於初犯施用毒品案件以後之五年以內，再犯施用第一
    級毒品海洛因之行為，係犯毒品危害防制條例第十條第一項
    之施用第一級毒品罪。被告持有第一級毒品海洛因之低度行
    為，應為施用第一級毒品之高度行為所吸收，不另論罪。又
    起訴書雖誤繕被告施用毒品之時地，然此業據蒞庭檢察官於
    未變動其社會基本事實同一性之前提下，當庭更正如本判決
    事實之所載，本於檢察一體之原則，本院當以蒞庭檢察官所
    到庭更正者，為起訴所指之犯罪時地。被告前後多次施用第
    一級毒品海洛因，時間緊接，手法相類，所犯復係構成要件
    相同之罪名，顯係基於概括犯意而反覆為之，為連續犯，應
    依刑法第五十六條規定，以一罪論，並加重其刑。未據起訴
    部分，與已經起訴並經本院認定為有罪之部分，有連續犯之
    裁判上一罪關係，業如前述，本於審判不可分之原則，當亦
    為起訴效力之所及，而為本院所應併予審理。末查，被告曾
    有如前所述之犯罪科刑及刑之執行情形，此有臺灣高等法院
    被告前案紀錄表在卷可憑，其於有期徒刑執行完畢後，五年
    以內再犯本起最重本刑有期徒刑以上之罪，為累犯，應依刑
    法第四十七條規定，遞予加重其刑。本院審酌被告犯罪之動
    機、吸食頻率、曾有施用毒品之前科仍不知戒除，惟慮及其
    犯後坦承犯行、所犯乃戕害自己身心健康，尚未危及他人等
    一切情狀，量處如主文所示之刑。
  (三)扣案白粉1 包（驗餘後淨重0.19公克），核屬毒品危害防制
    條例所明定列管之第一級毒品海洛因，此有法務部調查局95
    年2 月23日調科壹字第320003482 號鑑定通知書在卷可稽，
    併同無法與之完全析離之外包裝1 只，均應依毒品危害防制
    條例第十八條第一項前段規定，宣告沒收併銷燬之。
據上論斷，應依刑事訴訟法第二百七十三條之一第一項、第二百
九十九條第一項前段，毒品危害防制條例第二十三條第二項、第
十條第一項、第十八條第一項前段，刑法第十一條、第五十六條
、第四十七條，判決如主文。
本案經檢察官甲○○到庭執行職務。
中    華    民    國    95    年    5     月    26    日
                  刑事第三庭法  官  王慧惠
以上正本證明與原本無異。
對於本件判決如有不服，應於收受送達後10日內，向本院提出上
訴書狀，上訴於臺灣高等法院，並按他造當事人之人數附具繕本
。
中    華    民    國    95    年    5     月    26    日
                            書記官  王一芳
附錄論罪法條：
毒品危害防制條例第10條第1項
施用第一級毒品者，處 6 月以上 5 年以下有期徒刑。


司法院資訊處製作；財團法人民間司法改革基金會備份。
